【裁判字號】    98,親,88
【裁判日期】    980827
【裁判案由】    確認親子關係存在等
【裁判全文】
臺灣高雄地方法院民事判決                98年度親字第88號
原      告  乙○○
被      告  丙○○
            甲○○
上列當事人間請求確認親子關係存在等事件，本院於民國98年8
月13日言詞辯論終結，判決如下：
    主  文
確認原告與被告甲○○間之親子關係不存在。
確認原告與被告丙○○間之親子關係存在。
訴訟費用由被告負擔。
    事實及理由
一、原告主張：原告於民國58年11月19日出生，而原告之親生母
    親為被告丙○○，此業經原告與被告丙○○至高雄長庚紀念
    醫院進行親子鑑定屬實，惟原告現戶籍登記卻記載原告之母
    親為被告甲○○，是原告現事實上血緣關係既與法律上之親
    子關係名實不符，自有提起本件確認親子關係不存在及存在
    訴訟之利益及必要，原告爰依法提起本件確認之訴等語，並
    聲明如主文第1 、2 項所示。
二、被告則以：原告確為被告丙○○之女，伊同意原告之請求等
    語。
三、按確認法律關係之訴，非原告有即受確認判決之法律上利益
    者，不得提起之；確認證書真偽或為法律關係基礎事實存否
    之訴，亦同。前項確認法律關係基礎事實之存否之訴，以原
    告不能提起他訴訟者為限，民事訴訟法第247 條第1 、2 項
    定有明文。查實務上對於親子間之身分關係能否據以提起確
    認之訴，原頗有爭議，並為保持身分關係之安定性而多採保
    留之態度，然現今社會醫學科技發達，父母子女之血緣關係
    ，均可經由醫學科技之鑑定，確定其親子血緣關係，而民事
    訴訟法第247 條於修正時，已擴大其適用之範圍，即法律關
    係基礎事實存否亦得提起確認之訴，則就現今醫學科技足以
    鑑定親子間之血緣關係、身分關係確定之重要性及上開民事
    訴訟法第247 條擴大確認之訴適用範圍之立法意旨以觀，應
    有准許確認親子關係存否之訴之必要，以解決任何不明之親
    子關係，除杜爭議外，亦維持家庭間之信賴與和諧。
四、經查：
  (一)本件原告提起確認親子關係之訴，此血緣關係之存否，乃親
    子關係之重要基礎事實，原告主張其非被告甲○○之女，惟
    原告因現登記為被告甲○○之女，致原告之身分不明確，是
    原告私法上之地位有不安之危險，自有即受確認判決之利益
    。從而，原告提起本件確認親子關係存否之訴，依上揭民事
    訴訟法第247 條規定，於程序上尚無不合。
  (二)又原告主張其戶籍資料現登記之母親為被告甲○○，惟原告
    與被告甲○○間並無親子血緣關係，原告實乃被告丙○○之
    女等情，業據原告提出戶籍謄本、高雄長庚紀念醫院親子鑑
    定報告各1 份為證（見本院卷第5 頁背面、第9 頁），且為
    被告所不爭執，而上揭親子鑑定報告結論欄記載：「(1)不能
    排除丙○○與乙○○之親子關係。(2)親子關係指數（CPI）
    為：309565.35629，亦即" 丙○○是乙○○的親生母親" 這
    個可能性與" 任何中國女性偶然具有是乙○○的親生母親所
    必須具備的基因半型" 這一個可能性相比，大約為：309565
    .35629 倍 。(3)也就是說丙○○與乙○○之母女關係確定率
    為：99.0000000％，因此丙○○是乙○○的親生母親，這個
    假設由此次測試上可以證實。」，是依上揭親子鑑定報告之
    結論所示，足認原告主張其係被告丙○○之女，原告與被告
    甲○○間並無親子血緣關係等語，應可採信。
  (三)依上所述，原告既係被告丙○○之女，而與被告甲○○間並
    無事實上血緣關係，則原告訴請確認其與被告甲○○間之親
    子關係不存在、原告與被告丙○○間之親子關係存在，自有
    理由，應予准許。
五、據上論結，本件原告之訴為有理由，依民事訴訟法第78條、
    第85條第1 項前段，判決如主文。
中    華    民    國     98    年    8    月    27    日
                               家事法庭法  官  呂憲雄
以上正本證明與原本無異。
如不服本判決，應於收受判決後20日內，向本院提出上訴狀，須
按對照提出繕本，並繳納裁判費。
中    華    民    國    98    年    8     月    28    日
                                       書記官  沈  蘊


司法院資訊處製作；財團法人民間司法改革基金會備份。
